臺灣雲林地方法院民事判決
110年度訴字第207號
原      告  蘇泓鳴  
被      告  宸碁開發事業股份有限公司



法定代理人  陳子昱  

上列當事人間請求給付委任報酬事件，本院於民國110年9月14日
言詞辯論終結，判決如下：
    主  文
原告之訴駁回。
訴訟費用由原告負擔。
    事實及理由
壹、程序方面:
　　按訴狀送達後，原告不得將原訴變更或追加他訴。但請求之
    基礎事實同一、擴張或減縮應受判決事項之聲明者，不在此
    限，民事訴訟法第255條第1項第2、3款定有明文。本件原告
    起訴時，原請求被告應給付原告新台幣（下同）120萬元。
    嗣於民國110年4月29日具狀變更聲明為請求被告給付120萬
    元，及自109年8月20日起至清償日止，按年息5%計算之利息
　　，核其變更係屬擴張應受判決事項之聲明，且請求之基礎事
    實同一，依上規定，核無不合，應予准許。
貳、實體部分:
一、原告主張略以:
㈠、兩造於108年11月20日簽訂委託銷售契約書，被告委託原告代
    理銷售門牌號碼雲林縣○○鄉○○村○○路00號、12-1號、12-2號
    、12-3號、12-6號、12-7號共6戶房地（下稱系爭六戶不動
    產）的銷售，銷售期自108年11月20日起至109年8月31日止
    ，採全案銷售之方式作業。每戶之獎金以3%計之，於買方訂
    簽金完成兌現後，採月結現金之方式發放，若有低於底價之
    情形產生，需事先經甲方（即被告）同意。若乙方（即原告
    ）有收到訂金，則甲方需配合簽約、用印、繳交證件、配合
    代書及銀行、地政等之作業，及甲方若有任何形式之違約，
    則傭金仍須照合約發放給乙方（下稱系爭委託銷售契約）。
    嗣經原告拜訪訴外人洪瑞種，而於109年8月20日成交，買家
    洪瑞種先簽訂草約，並已代付二期被告未繳之貸款當作訂金
    ，故於銷售期間內有成交之事實，買家洪瑞種並於系爭委託
    銷售契約期滿後，於109年9月5日正式簽訂不動產買賣契約
    ，並於同年月12日辦理過戶。依民法第248條之規定，當一
    方有收到訂金，合約就是有效的契約，及依民法第153條之
    規定契約成立，因此，原告依系爭委託銷售契約，請求被告
    給付傭金，於法有據。
㈡、被告委託原告代理銷售成交有6戶，每戶底價皆是650萬元，
    今皆已過戶在買家洪瑞種之子公司（即基佑實業有限公司，
    下稱基佑公司）之名下，依照系爭委託銷售契約第6條約定
    ，甲方（指被告）若有任何形式之違約，則傭金仍須照合約
    發放給乙方（指原告）。而傭金之計算式是:650萬x3%x6戶=
    117萬元，外加尚需進行訴訟始有可能追回，及原告尚需花
    時間、體力、精神及向律師請教之花費開銷，因此外加3萬
    元，故依約請款117萬元及外加開銷3萬元，共計120萬元。
㈢、被告抗辯委託期間已過期並無續約、買方非原告介紹、原告
    沒幫被告賣掉任何一戶、不動產的原設定還是被告等語，顯
    無理由。因為:
　⒈依原告與買家基佑公司代表洪瑞種之通訊簡訊，於109年8月2
    4日原告有問買家洪瑞種是否已「簽好了吧!」，洪瑞種亦說
    「草約好了」。亦表示已幫被告「代付貸款2期，等同已下
    訂」，洪瑞種並跟原告說「對外不要說，你知道就好」等情
    ，並經證人洪瑞種於110年7月13日本院言詞辯論期日確認無
    誤。
  ⒉依被告提出之不動產買賣契約書【被證2】，買方代表有洪瑞
    種之簽認，並顯示洪瑞種是產權登記人，更加確認洪瑞種是
    買家之身分，如果原告沒有努力協助促成，原告怎可精準掌
    握買家一切動態？且該不動產買賣契約書第2條約定契約成
    立同時甲方（即洪瑞種）提出100萬元為買賣契約金，簽約
    金於簽約日前現金支付塗銷信託完竣，並有被告負責人陳子
    昱之簽收。第3條約定（稅單核發3日內）甲方（即洪瑞種
　　）本期應支付200萬元整，…尾款3,500萬元整，乙方（即被
    告）同意甲方（即洪瑞種）得以金融機關所能核准之最高額
    度貸款支付尾款。
　⒊依被告提出之土地登記謄本【被證4】，列印時間是110年6月
    10日，記載所有權人為基佑公司、登記原因為買賣、原因發
    生日期為109年9月8日、登記日期為109年10月12日，且信託
    塗銷部分是指開計程車之周先生，而非基佑公司、被告、被
    告負責人陳子昱三方於109年8月27日借貸850萬元之2胎設定
    債權人劉達銓。
　⒋依被告提出之買賣不成解約書【被證5】及說明返還事由【被
    證6】，兩份簽署之印章不一樣，且買賣不成解約書是110年
    4月13日、說明返還事由是110年5月18日，如果110年4月13
    日已買賣解約完成，那何須於110年5月18日再簽立說明返還
    事由？又買賣不成解約書內記載被告已收取之買賣價金無息
    返還基佑公司，完成解約事宜。但被告並沒有附任何退回之
    票據簽收證明，更與被告所辯「至今被告尚未收取銷售不動
    產之款項」相矛盾。再者，被告委託銷售之不動產於110年3
    月時已進入法拍程序，依法律規定於法拍程序內所簽訂之任
    何契約都是無效契約。　
　⒌所以於系爭委託銷售期間內確有成交，買家洪瑞種有下訂及
    買賣草約完成，被告不想依約給原告傭金，於銷售期滿後，
    另擇109年9月8日再正式簽訂不動產買賣契約及辦理過戶等
    語。
㈣、並聲明:
　⒈被告應給付原告120萬元，及自109年8月20日起至清償日止，
    按年息5%計算之利息。
　⑵訴訟費用由被告負擔。
二、被告抗辯:
㈠、被告於108年間至109年8月31日之期間委任原告銷售包括系爭
    不動產之十棟透天不動產，但沒有賣掉任何一戶，使得被告
    財務無法支付融資公司之利息，經友人介紹洪瑞種協助處理
    ，於是被告賠售整批十棟透天不動產，於109年9月8日正式
    簽約賣給基佑公司。原告不服要求被告需要支付他的傭金
　　，但是買方非原告介紹，且買賣價金也不是委託銷售契約書
    的金額，並於委託銷售期滿才簽約，而且因被告財務無法再
    支付融資公司之利息，所以買賣是以可以償還被告的負債為
    前題解決此案件;但買賣過戶至今，被告尚未收取銷售不動
    產的款項，不動產的原抵押設定債務人還是被告，該不動產
    因而遭債權銀行聲請假扣押，買方明顯違約，於是買方在被
    告催促之下，才在110年4月13日雙方達成協議簽立買賣不成
    解約書，並且無條件返還被告買賣標的之十棟透天不動產。
    而原告還是不放過被告，一直打電話要求被告需支付120萬
    元，不然就要讓被告名譽受損和查扣被告動產及財務，並且
    還要告到被告入獄云云，使被告身心恐懼等語。
㈡、綜上所述，原告之主張為無理由。並聲明:
　⒈原告之訴駁回。
　⒉訴訟費用由原告負擔。　
三、兩造不爭執事項及主要爭點：
㈠、不爭執事項:
  ⒈兩造有簽訂系爭委託銷售契約書，由被告委託原告銷售系爭
    六戶不動產（契約書誤載為八戶），委託銷售期間自108年1
    1月20日起至109年8月31日止。
　⒉系爭六戶不動產由第三人介紹出售並過戶給洪瑞種為股東之
    基佑公司，但目前因為被告跟銀行的債務被查封中。
  ⒊系爭房地出售給基佑公司是被告法代叫洪瑞種來看房子，由
    原告接洽，看房子時間是在109年7月間。
  ⒋系爭房地的成交價是由被告法代與洪瑞種直接洽談成交。
㈡、主要爭點:　　
  ⒈基佑公司非經原告介紹購買系爭六戶不動產，原告依系爭委
    託銷售契約有無傭金給付請求權?
　⒉基佑公司簽約購買系爭六戶不動產，是在原告所主張之兩造
    委託銷售期間之109年8月20日，或是被告所抗辯委託銷售期
    間屆滿後之109年9月8日？是否因而影響原告本件傭金之請
    求？
　⒊基佑公司向被告購買不動產之買賣契約是否已經解約？如是
    ，是否影響原告本件傭金之請求？
  ⒋依照系爭委託銷售契約有無限定買賣價金？如有，是否影響
    本件傭金的請求？
四、得心證之理由:　　
㈠、查兩造於108年11月20日簽訂系爭委託銷售契約書，被告委託
    原告銷售系爭六戶不動產，約定委託銷售期間自108年11月2
    0日起至109年8月31日止，採全案銷售之方式作業。每戶之
    獎金以3%計之，於買方訂簽金完成兌現後，採月結現金之方
    式發放，若有低於底價之情形產生，需事先經甲方（即被告
    ）同意。若乙方（即原告）有收到訂金，則甲方需配合簽約
    、用印、繳交證件、配合代書及銀行、地政等之作業，及甲
    方若有任何形式之違約，則傭金仍須照合約發放給乙方。且
    系爭六戶不動產經第三人介紹基佑公司於109年9月8日與被
    告簽訂不動產買賣契約書，並於同年月10日簽訂買賣契約增
    補同意書後，於同年10月12日以買賣為原因，辦理所有權移
    轉登記予買受人基佑公司等情，為兩造所不爭執，並有原告
    所提出之系爭委託銷售契約書影本，與被告所提出之上開不
    動產買賣契約書、買賣契約增補同意書、基佑公司登記資料
    及系爭六戶不動產登記第一類謄本等件影本可按（港簡調卷
    第17-21頁、本院卷第59-143頁、第159-243頁），雖足信屬
    實。
㈡、然系爭委託銷售契約，並未有如「在委託期間內，不得自行
    出售或另行委託其他第三者從事與受託人同樣的仲介行為」
    等專任委託銷售契約之約定，應屬一般委託銷售契約，即未
    限制被告自行或委託第三人銷售。因此，被告辯稱系爭不動
    產非由原告仲介銷售，原告不得依系爭委託銷售契約向被告
    請求給付傭金，已有理由。
㈢、且原告主張系爭六戶不動產係於109年8月20日委託銷售期間
    即出售云云，為被告所否認。且原告雖提出其於109年8月24
    日，與代理買受人基佑公司與被告簽訂包括系爭六戶不動產
    買賣契約之洪瑞種之LINE通訊軟體通話畫面，內有提到「代
    付貸款2期」、「等同已下訂」、「草約好了」等語為證（
    港簡調卷第39-41頁）。然上開「代付貸款2期」及「等同已
    下訂」等語，是原告單方面的表述。且證人洪瑞種到庭結證
    稱:「（原告主張下定及草約是在109年8月20日?）不是這樣
    子，我們沒有在8月20日有談妥定約。」、「（所謂代付貸
    款2期）內容是說被告的資金不方便，要我先代墊給付銀行
    二期的貸款利息，但是當時是還沒有談妥買賣。 」、「所
    謂的草約寫好是我們針對本件買賣的意見，但是雙方沒有到
    代書事務所做任何的簽約動作，而且有一些細節條件還需要
    確認…」等語明確（本院卷第289-290頁）。原告主張買受人
    於109年8月20日已給付定金，買賣契約已成立云云，為無可
    採。被告辯稱系爭六戶不動產係在109年9月8日，基佑公司
    與被告簽訂不動產買賣契約書才成立買賣，應屬可採。
㈣、綜上所述，兩造所簽訂之系爭委託銷售契約，既未限制被告
    自行或委託第三人銷售，則經第三人介紹銷售，原告應無傭
    金請求權;且買受人雖於委託銷售期間已與被告洽談買賣事
    宜，然無證據足以證明係在委託銷售期間達成買賣之合意，
    則原告依系爭委託銷售契約請求被告給付傭金120萬元，及
    自109年8月20日起至清償日止，按年息5%計算之利息，為無
    理由，應予駁回。
五、本件事證已臻明確，兩造其餘主張與舉證，經審酌核與本件
    判決結果不生影響，爰不一一論述，併此敘明。　　
六、訴訟費用負擔之依據：民事訴訟法第78條。
中　　華　　民　　國　　110 　年　　9 　　月　　28　　日
                  民事第一庭    法  官  黃一馨

以上正本係照原本作成
如對本判決上訴，須於判決送達後廿日內向本院提出上訴狀。如
委任律師提起上訴者，應一併繳納上訴審裁判費。
中　　華　　民　　國　　110 　年　　9 　　月　　28　　日
                                書記官　鄭夙惠